臺灣高等法院刑事判決
110年度上易字第1768號
上  訴  人  
即  被  告  吳旭威




上列上訴人即被告因詐欺案件，不服臺灣臺北地方法院110年度
易字第282號，中華民國110年10月5日第一審判決（起訴案號：
臺灣臺北地方檢察署109年度偵字第9778號），提起上訴，本院
判決如下：
    主  文
原判決撤銷。
吳旭威無罪。
    理  由
一、公訴意旨略以：被告吳旭威明知現時已有郵政、便利商店等
    合法業者所提供多樣迅速、便捷又經濟便宜之快遞送件服務
    ，其室友即少年梁○齊（民國92年生，所涉詐欺罪嫌，另由
    臺灣士林地方法院少年法庭審結）卻捨此不為，要求被告先
    後於民國109年3月12日至臺北市大安區與臺北市士林區、於
    同年3月13日至臺北市文山區與臺中市中區、於同年3月15日
    至臺北市信義區與大安區共12家統一超商門市，共領取15件
    包裹回來交給梁○齊，顯與常情有違，且對其所領取轉送之
    包裹內，含有詐騙者向他人詐得之金融帳戶存摺、提款卡及
    密碼等物，可使詐騙者持之隱匿身分而另向他人遂行財產上
    犯罪，以避免該等犯行遭查獲等事有所預見，仍不違背其本
    意，基於幫助詐欺取財之未必故意，依梁○齊指示，於109年
    3月13日13時38分（按應係「109年3月15日下午6時35分」之
    誤載）許，至位於臺北市○○區○○○路0段00巷0號之統一超商
    忠隆門市，領取游清順於109年3月13日所寄、裝有游清順之
    台北富邦商業銀行（下稱「富邦銀行」）第00000000000000
    0號帳戶（下稱「系爭帳戶」）提款卡及存摺之包裹（下稱
    「系爭包裹」），並交給梁○齊，而該詐欺集團（下稱「本
    案詐欺集團」）取得系爭帳戶資料後，即由所屬成員於109
    年3月13日9時許，以「猜猜我是誰」之手法，佯裝成朋友「
    蔡美惠」致電朱淨意，對朱淨意謊稱有支票快到期，需借款
    新臺幣（下同）15萬元云云，致朱淨意陷於錯誤，但因銀行
    行員攔阻而未匯款至本案詐欺集團於109年3月13日所提供王
    庭之華南銀行永康分行帳戶，惟朱淨意仍不疑有他，復於10
    9年3月16日11時33分許，匯款15萬元至系爭帳戶後，由陳韋
    成【所涉詐欺罪嫌，另由臺灣新北地方檢察署（下稱「新北
    地檢署」）檢察官以109年度少連偵字第418號追加起訴】指
    示梁○齊於109年3月16日12時許，至位於新北市○○區○○街00
    號之富邦銀行樹林分行，持系爭帳戶提款卡操作提款機而提
    領15萬元後，於同日12時12分許，至新北市○○區○○路0段000
    號之星巴克廁所內，將款項交與陳韋成，陳韋成復於同日12
    時許，在上址星巴克廁所內，將款項轉交謝長勳（所涉詐欺
    罪嫌，另由新北地檢署檢察官以109年度少連偵字第418號追
    加起訴），再由謝長勳在新北市○○區○○路0段000號麥當勞樹
    林中山店內，將款項交給姓名年籍均不詳之詐騙集團成員。
    另由姓名年籍均不詳之本案詐欺集團成員，另於109年3月13
    日9時許，以「猜猜我是誰」之手法，撥打電話與王曉玲，
    自稱為友人而向王曉玲謊稱「有支票快到期，需借款2萬元
    」云云，致王曉玲陷於錯誤，於109年3月16日12時35分許，
    匯款2萬元至系爭帳戶內。因認被告涉犯刑法第30條第1項前
    段、第339條第1項之幫助詐欺取財罪嫌等語。
二、按犯罪事實應依證據認定之，不能證明被告犯罪或其行為不
    罰者，應諭知無罪之判決，刑事訴訟法第154條第2項、第30
    1條第1項分別定有明文。又認定不利於被告之事實，須依積
    極證據，苟積極證據不足為不利於被告事實之認定時，即應
    為有利於被告之認定，更不必有何有利之證據；另認定犯罪
    事實所憑之證據，雖不以直接證據為限，間接證據亦包括在
    內，然而無論直接或間接證據，其為訴訟上之證明，須於通
    常一般之人均不致有所懷疑，而得確信為真實之程度者，始
    得據為有罪之認定，倘其證明尚未達於此一程度，而有合理
    性懷疑存在時，即不得遽為被告犯罪之認定（最高法院30年
    上字第816號、76年台上字第4986號判例意旨參照）。再按
    刑事訴訟法第161條第1項規定，檢察官就被告犯罪事實，應
    負舉證責任，並指出證明之方法。因此，檢察官對於起訴之
    犯罪事實，應負提出證據及說服之實質舉證責任。倘其所提
    出之證據，不足為被告有罪之積極證明，或其指出證明之方
    法，無從說服法院以形成被告有罪之心證，基於無罪推定之
    原則，自應為被告無罪判決之諭知（最高法院92年度台上字
    第128號判例意旨參照）。
三、公訴意旨認被告涉犯幫助詐欺取財罪嫌，無非係以：㈠被告
    之供述；㈡少年梁○齊之證述；㈢證人游清順之供述；㈣告訴人
    朱淨意、王曉玲之指訴；㈤高雄市政府警察局鳳山分局文山
    派出所陳報單、受理各類案件紀錄表、受理刑事案件通報三
    聯單、郵政跨行匯款申請書、彰化縣警察局彰化分局芬園分
    駐所陳報單、受理各類案件紀錄表、報案三聯單、郵政自動
    櫃員機交易明細表及告訴人王曉玲提供之Line對話擷圖、內
    政部警政署反詐騙諮詢專線紀錄表；㈥富邦銀行屏東分行109
    年5月20日北富銀屏東字第1090000034號函及所附申請人基
    本資料、交易明細及原始開戶表單；㈦新北地檢署檢察官109
    年度少連偵字第172、213、312、315號起訴書、109年度少
    連偵字第418號追加起訴書等證據，為其主要論據。
四、訊據被告固坦承有依少年梁○齊之請託而領取系爭包裹，並
    交給梁○齊之事實，惟堅詞否認有何幫助詐欺之犯行，辯稱
    ：其係因當時同住友人梁○齊沒有空，才協助梁○齊去便利商
    店幫忙領包裹，但其領取後，並未將系爭包裹打開，並不知
    包裹內是何物品，且因梁○齊有從事精品網拍，其以為該包
    裹內係客戶退貨予梁○齊之物品，並不知包裹內是系爭帳戶
    之存摺及提款卡，其係遭本案詐欺集團成員利用，並無幫助
    詐欺取財之故意等語。
五、經查：　　
  ㈠被告確於109年3月15日18時許，依其室友即少年梁○齊之請託
    ，前往位於臺北市○○區○○○路0段00巷0號之統一超商忠隆門
    市，領取游清順寄送之系爭帳戶，並將該包裹轉交梁○齊之
    事實，為被告所不爭執，核與證人游清順於警詢、證人梁○
    齊於警詢及偵訊時之證述【見109年度偵字第9778號卷（下
    稱偵查卷）第23至26頁、第88至89頁、第155至160頁）相符
    ，並有7-11交貨便顧客留存聯、游清順所提Line通訊軟體對
    話紀錄翻拍照片、游清順寄送包裹之貨態查詢系統列印資料
    、監視器錄影畫面翻拍照片、系爭帳戶開戶資料等證據在卷
    （見偵查卷第29至43頁、第99至109頁）可稽，自堪認定。
    又告訴人朱淨意、王曉玲各遭本案詐欺集團以附表「詐騙方
    式」欄所示之詐騙手法誆騙後，各陷於錯誤而分別於附表「
    匯款/轉帳時間」欄所示之時間，各匯款或轉帳如各該「金
    額」欄所示之款項至系爭帳戶內等情，亦有如附表「相關證
    據」欄所載之證據，及臺灣士林地方法院110年度少調字第1
    34號、第135號、第136號、第137號宣示筆錄在卷（見原審
    卷第81至86頁）可佐，固足認被告協助梁○齊領取裝於前揭
    包裹內之系爭帳戶存摺、提款卡，有遭本案詐欺集團成員利
    用作為詐騙告訴人朱淨意、王曉玲匯款或轉帳之人頭帳戶使
    用。
　㈡惟本件並無證據證明被告在受梁○齊請託而協助領取、轉交系
    爭包裹之過程，確已知悉該包裹內之物係由他人寄送之金融
    機構存摺及提款卡：　　
　1.證人即少年梁○齊於另案警詢時均供稱：因為被告係伊朋友
    ，伊才拜託被告幫忙領取系爭包裹，但被告並不知道系爭包
    裹內的物品係何物，伊亦未給付酬勞給被告，只有請被告吃
    飯表示感謝；被告一開始曾問過幫忙伊領包裹，會不會害到
    自己？伊回稱「不會」，被告並不知道自己係從事違法行為
    ；被告曾有一次問伊包裹裡面是什麼？伊回稱「是跟伊工作
    有關的東西」等語【見新北地檢署109年度少連字第215號卷
    （下稱「少連偵第215號卷）第13頁、臺灣士林地方檢察署
    （下稱「士林地檢署」）109年度少連偵字第73號（下稱少
    連偵第73號）卷第35頁、第225頁】；嗣於本案警詢時亦供
    稱：伊係109年3月初加入本案詐欺集團，負責領取包裹及領
    錢，但109年3月15日當天，因伊沒空，就請被告幫忙領取系
    爭包裹，領完後就放在伊等租屋處沙發上，伊會自己拿，伊
    請被告幫忙領包裹，並未給被告報酬，只有給他一點車錢及
    領包裹之費用，再請被告吃個飯等語（見偵查第卷156至159
    頁）；復於本案偵訊時證稱：伊自109年2月開始住在被告位
    於新北市新店區錦秀路的住處，與被告交情蠻好的，伊有請
    被告幫忙去超商領包裹；伊加入本案詐欺集團，係從109年3
    月2日做到3月17日，在此期間如果伊想休息，就請被告幫忙
    領包裹，當時伊係對被告說「有事、要加班」，拜託被告幫
    伊領包裹，要去哪裡領包裹、領包裹時要用誰的身分、要報
    哪個電話號碼領，都是詐欺集團成員指示伊，伊再指示被告
    ，請被告去領取，領回來就放在上開租屋處沙發上，一共請
    被告幫忙領過2、3次包裹，每次被告都有照做，但伊並未給
    被告報酬，只是會請被告吃飯；伊並未介紹被告加入詐騙集
    團，被告並曾向伊問過「包裹是什麼東西？」，但伊並未明
    講，只是隨便帶過，只對被告說「上司說不能打開」等語（
    見偵查卷第88至89頁）。依證人梁○齊前揭供述，伊雖加入
    本案詐欺集團，負責領取包裹及領錢，但並未介紹被告加入
    ，且伊雖曾於109年3月15日，以「有事、要加班」為由，請
    託被告幫忙領取系爭包裹，並提供領取包裹所需之身分、電
    話號碼及領取地點，但並未告知包裹內係何物，僅告知「是
    跟伊工作有關的東西」、「上司說不能打開」等語，隨便帶
    過，且除請被告吃飯及歸墊領取包裹之費用、車錢外，並未
    給付酬勞給被告，在被告詢問幫忙領取包裹「會不會害到自
    己？」時，亦回稱：「不會」，被告並不知係從事違法行為
    。是被告在協助梁○齊領取、轉交系爭包裹之過程，既未經
    梁○齊告知，亦未曾開啟包裹檢視內容物，自難認其已知悉
    或可預見代領包裹之內容物係他人之金融機構存摺及提款卡
    。
　2.依被告於109年3月15日下午6時35分許，在前揭統一超商忠
    隆門市領取系爭包裹時之現場畫面（見少連偵第215號卷第5
    3頁上面照片）所示，被告在該超商門市櫃檯前領取系爭包
    裹時，係將口罩下拉至其下巴附近，露出大部分臉部，再參
    酌被告於同日至其他便利超商領取包裹時，亦多係將口罩下
    拉，其中部分畫面甚至已露出其臉部全部，此有被告領取各
    該包裹之現場監視器畫面翻拍照片在卷（見同卷第53頁下方
    至54頁上方照片；至於同卷第54頁下方、同頁反面之照片，
    均因拍攝角度關係，較難確認其口罩下拉之位置），顯見被
    告在協助梁○齊領取前揭各包裹時，並未刻意偽裝或遮掩面
    容之情形。衡諸常情，如被告知悉其行為與詐欺犯罪有關，
    為避免遭警方追緝查獲，理應如同各該超商門市之店員或其
    他客人，在進入各該門市後，仍持續載好口罩（見同卷第53
    至54頁反面照片），而非反將自己口罩下拉，致提高警方嗣
    後追緝時之辨識度，增加遭查獲之風險。依此，益徵被告依
    梁○齊之請託及指示而領取系爭包裹時，在主觀上是否知悉
    自己所為，係幫助梁○齊及所屬本案詐欺集團從事本件詐騙
    犯行，尚非無疑。
　3.被告在代領包裹前，曾向梁○齊詢問「包裹是什麼東西？」
    、幫忙領取包裹「會不會害到自己？」，然梁○齊在被告詢
    問「包裹是什麼東西？」時，既未明講，而僅以「是跟伊工
    作有關的東西」、「上司說不能打開」等語帶過，在被告確
    認幫忙領取包裹「會不會害到自己？」時，亦回稱「不會」
    ，再參酌梁○齊陳稱伊曾做過「代購海外精品」等語（見少
    連偵第73號卷第247頁），核與被告陳稱梁○齊曾從事精品買
    賣等語相符。被告與梁○齊既係室友，彼此有一定交情，梁○
    齊復以「有事、要加班」為由，囑請被告幫忙領取系爭包裹
    ，衡諸常情，基於室友關係而代為領取包裹，並無何異常之
    處，是被告辯稱其以為幫梁○齊領取的是客戶退貨包裹等語
    ，尚非全無憑據。公訴意旨徒以現時已有郵政、便利商店等
    合法業者提供多樣訊速、便捷又經濟便宜之快遞送件服務，
    梁○齊卻捨此不為，要求被告代為至多家超商領取數件包裹
    為由，推認被告主觀上對其所領取之包裹內有詐騙者向他人
    詐得之金融帳戶存摺、提款卡及密碼等物一事有所預見云云
    ，自不足採。縱被告實際幫忙領取系爭包裹之地點係位於臺
    北市○○區○○○路0段00巷0號之統一超商忠隆門市，並非被告
    與梁○齊當時租屋處之新北市新店區，其間尚有一段距離，
    惟現代市區交通方便，尤以被告如係騎乘機車前往上址門市
    領取系爭包裹，僅需短暫時間即可抵達，並無何困難之處，
    自無從以被告代梁○齊領取系爭包裹之地點，並非其等當時
    居住地點附近之便利超商門市，即遽為不利於被告之判斷。
    又被告雖係以詐欺集團成員提供予梁○齊之他人名義及電話
    號碼末三碼，領取包裹，而非以梁○齊之名義及聯絡電話領
    取包裹，其領取之地點亦非在其與梁○齊當時居住處附近之
    超商。惟梁○齊既對被告告稱系爭包裹「是跟伊工作有關的
    東西」，被告並已向梁○齊確認其幫忙領取「不會害到自己
    」，被告本於前揭室友關係及交情，在主觀上認為系爭包裹
    係客戶退貨予梁○齊之物品，未經深思即代為領取，尚非全
    無可能，尚難認被告在代梁○齊領取系爭包裹時，主觀上確
    可預見該包裹之內容物極有可能涉及不法事項。另參酌一般
    「精品」，常見外觀尺寸不大，重量不重之物件，核與本件
    游清順所寄送系爭帳戶存摺、提款卡之重量甚輕，尺寸外觀
    亦甚可能相符，且被告僅係因前揭室友關係及交情而幫忙梁
    ○齊領取系爭包裹，並未收取報酬，則其於領取系爭包裹之
    過程中，未注意檢視所領取包裹之內容物，致不知該包裹內
    裝系爭帳戶之存摺及提款卡，尚非無可能，益難認被告在主
    觀上確可預見該包裹之內容物涉及不法事項。
　4.少年梁○齊雖於另案偵訊時供稱：伊曾向被告說過「我是負
    責領錢的」、「我之前有跟他聊天，我講過我這工作，我說
    我負責領錢」、「（問：你去當詐騙集團領錢的工作內容，
    你有跟吳旭威講過？）有大概講過，我說我是幫別人領錢，
    我有跟他描述這些，是在我請他幫我領包裹之前就講過。」
    等語（見少連偵第73號卷第225頁、第247頁）。惟伊此部分
    所述，與被告於前揭另案偵查中辯稱梁○齊「沒有跟我講過
    他在領錢」等語（見同卷第239頁）不符，亦與伊於本案偵
    訊時，證稱伊自己雖加入本案詐欺集團，負責領取包裹及領
    錢，但未介紹被告加入，伊雖於109年3月15日，請託被告幫
    忙領取系爭包裹，但未告知包裹內係何物，僅告知「是跟伊
    工作有關的東西」、「上司說不能打開」等語帶過，且於被
    告詢問幫忙領取包裹「會不會害到自己？」時，回稱：「不
    會」，被告並不知係從事違法行為等前揭證述不符。參酌梁
    ○齊於另案偵訊時除供稱伊根本不知道「上面的人是誰」，
    亦不知伊「領的是什麼錢」等語，並稱：「（問：吳旭威有
    問過你，你是在幫誰領錢？）我沒有跟他提過這些，我跟他
    講我也不太清楚。」、「（問：為何吳旭威講警察通知他，
    前一天晚上他去找你，看到你房間內有很多存摺，才知道你
    在幫別人領錢？）一開始我跟他講，他可能沒有放在心上‧‧
    ‧」等語（見同卷第225頁、第247頁），則梁○齊在請託被告
    幫忙領取包裹時，究竟有無明確告知自己加入本案詐欺集團
    ，負責領取包裹及領錢，伊請被告幫忙領取之包裹，係他人
    寄送之金融機構存摺、提款卡等情，並非無疑，尚難僅憑少
    年梁○齊上開前後不一之供述，即逕認定被告在協助梁○齊領
    取系爭包裹時，主觀上知悉自己所為，係在幫助梁○齊及本
    案詐欺集團從事詐騙犯行。
　5.至於檢察官所舉被告與少年梁○齊之其餘供述或證述、證人
    游清順、告訴人朱淨意、王曉玲之相關指訴，及高雄市政府
    警察局鳳山分局文山派出所陳報單、受理各類案件紀錄表、
    受理刑事案件通報三聯單、郵政跨行匯款申請書、彰化縣警
    察局彰化分局芬園分駐所陳報單、受理各類案件紀錄表、報
    案三聯單、郵政自動櫃員機交易明細表及告訴人王曉玲提供
    之Line對話擷圖、內政部警政署反詐騙諮詢專線紀錄表、富
    邦銀行屏東分行109年5月20日北富銀屏東字第1090000034號
    函及所附申請人基本資料、交易明細及原始開戶表單、新北
    地檢署檢察官109年度少連偵字第172、213、312、315號起
    訴書、109年度少連偵字第418號追加起訴書等證據，僅足以
    證明游清順將內裝系爭帳戶存摺、提款卡之系爭包裹，依本
    案詐欺集團成員之指示，寄至前揭忠隆門市，再由梁○齊請
    託被告領取，及本件被害人朱淨意、王曉玲各因本案詐欺集
    團詐騙而分別匯款或轉帳至系爭帳戶內等事實，惟均無從據
    以推認被告協助梁○齊領取系爭包裹時，在主觀上已預見該
    包裹之內容物涉及不法事項，知悉自己所為，係在幫助梁○
    齊及本案詐欺集團成員從事詐騙犯行。
　6.另按檢察官與被告，在法院審判中，均屬訴訟當事人之一造
    ，立於平等對立之地位，互為攻擊、防禦，甚且基於人情考
    量，被告享有不自證己罪、保持緘默等特權，是被告所為辯
    解，縱然不足採信，仍須有積極、確切之證據，始足以認定
    其犯罪，斯為同法第154條第1項、第2項所揭證據裁判主義
    之意旨，自不能逕行採用檢察官之言，遽為不利於被告之認
    定，否則將致罪證有疑、利歸被告，和罪疑唯輕等基本大原
    則，淪為空談（最高法院102年度台上字第1482號、第2749
    號、第3082號判決意旨參照）。是公訴意旨雖認本案被告輕
    率依梁○齊之請託，協助梁○齊領取包括系爭包裹在內之數件
    包裹，所為非無可議之處，惟依前揭說明，被告所辯係因認
    為梁○齊從事精品買賣，其與梁○齊為室友關係，交情不錯，
    梁○齊又告稱系爭包裹係工作上的東西，不會讓被告因協助
    領取包裹而害到自己，其領取包裹後，並未拆開檢視，不知
    內裝何物，並無幫助梁○齊或本案詐欺集團之主觀犯意等情
    ，並非全無可採。遑論被告就與本案所為相類似之代領包裹
    行為，亦分別經士林地檢署檢察官以109年度少連偵字第73
    號、新北地檢署檢察官以109年度少連偵字第215 號、臺灣
    臺中地方檢察署檢察官以109年度少連偵字第160號為不起訴
    處分確定在案，有各該件不起訴處分書及本院被告前案紀錄
    表在卷可稽（見偵查卷第183至189頁、第199至200頁、本院
    卷第27至28頁），益明其情。本案既尚缺乏積極、確切之證
    據，足以證明被告確有幫助詐欺之主觀犯意，揆諸前揭說明
    ，自難僅憑公訴意旨所稱被告行為「有違常情」，即遽為不
    利於被告之認定。
  ㈢綜上所述，本件檢察官所舉各項證據方法及卷內證據資料，
    經本院詳予調查、剖析後，就被告是否確有公訴意旨所指幫
    助詐欺取財犯行，仍有合理懷疑存在，尚未達通常一般之人
    均不致有所懷疑，而得確信其為真實之程度，本院無從形成
    被告有罪之確信；檢察官復未提出其他積極證據或指明調查
    證據方法以供究明，既乏積極明確之證據，可資證明被告確
    有公訴意旨所指之犯行，本諸罪證有疑利於被告之刑事證據
    法則，尚難遽以上開罪名相繩。被告之犯罪既屬不能證明，
    揆諸前揭說明，依法應為被告無罪之諭知。
六、撤銷原判決之理由：
　　原審未詳予審酌上情，認被告所為應成立幫助詐欺罪，容有
    未洽。被告上訴否認犯罪，指摘原判決不當，為有理由，自
    應由本院撤銷改判，諭知被告無罪之判決。　
據上論斷，應依刑事訴訟法第369條第1項前段、第364條、第301
條第1項，判決如主文。
本案經檢察官李巧菱提起公訴，由檢察官王亞樵到庭執行職務。
中　　華　　民　　國　　111 　年　　3 　　月　　31　　日
                  刑事第十五庭  審判長法  官  陳芃宇
                                      法  官  曹馨方
                                      法  官  陳勇松
以上正本證明與原本無異。
不得上訴。
                                      書記官  邱紹銓
中　　華　　民　　國　　111 　年　　3 　　月　　31　　日

附表：
編號 告訴人 詐騙方式 匯款/轉帳時間 金額 相關證據 1 朱淨意 該詐欺集團成員於109年3月13日9時許，冒用朱淨意友人「蔡美惠」名義，傳送LINE訊息向朱淨意謊稱：其要借款15萬元繳保險費云云，致朱淨意誤信為真陷於錯誤，而於右列時間以匯款方式，將右列金額匯入本案帳戶。 109年3月16日 11時31分許 15萬元 一、朱淨意於警詢中之指訴（見偵卷第119頁至第121頁）。 二、朱淨意提出之匯款單（見偵卷第133頁）。 三、本案帳戶之交易紀錄（見偵卷第103頁）。 2 王曉玲 該詐欺集團成員於109年3月16日11時44分許，冒用王曉玲友人「林莉莉」之名義致電王曉玲，向王曉玲謊稱：其需工程週轉金云云，王曉玲向其表示僅能支援2萬元後，該詐欺集團成員遂將本案帳戶之資料以LINE傳送予王曉玲，要求王曉玲轉帳至該帳戶，致王曉玲誤信為真陷於錯誤後，而於右列時間以ATM轉帳方式，將右列金額轉入本案帳戶。 109年3月16日 12時35分許 2萬元 一、王曉玲於警詢中之指訴（見偵卷第141頁至第142頁）。 二、王曉玲提出之郵局存摺及交易紀錄影本（見偵卷第146頁至第147頁）。 三、王曉玲提出之LINE對話紀錄翻拍照片（見偵卷第149頁至第151頁）。 四、本案帳戶之交易紀錄（見偵卷第103頁）。